【裁判字號】    94,聲,515
【裁判日期】    950104
【裁判案由】    發還提存物
【裁判全文】
臺灣彰化地方法院民事裁定  94年度聲字第515號
聲  請  人  環華證券金融股份有限公司
法定代理人  甲○○
相  對  人  乙○○
上列當事人間聲請發還提存物事件，本院裁定如下：
    主  文
聲請駁回。
    理      由
一、本件聲請意旨略以：聲請人前依本院89年度裁全字第84號假
    扣押裁定，提供擔保金新台幣（下同）六十萬元，由聲請人
    聲請就相對人財產為假扣押（本院89年度執全字第86號），
    茲因聲請人撤回對相對人之財產部分之執行，並變換提存物
    後，現以中央政府重大交通建設公債85年度甲類第7期債票
    （Ａ85307）新台幣（下同）五十萬元，以鈞院92年度存字
    第1069號提存事件提存在案。茲因聲請人與相對人間本票准
    許強制執行事件，業經台灣台北地方法院88年票字第2900 1
    號裁定准予強制執行確定，原假扣押應供擔保原因業已消滅
    ，爰依民事訴訟法第104條第1項第1款規定聲請返還擔保金
    等語。並提出本院89年度裁全字第84號民事裁定影本、92年
    度存字第1069號提存書影本、台灣台北地方法院88年票字第
    29001號民事裁定及確定証明書各一件為證。
二、按應供擔保之原因消滅者，法院應依供擔保人之聲請，以裁
    定命返還其提存物或保證書，民事訴訟法第一百零四條第一
    項第一款固有明文。又同法第一百零六條規定，前開規定於
    其他依法令供訴訟上之擔保者準用之。惟本票執票人，依票
    據法第一百二十三條規定，聲請法院裁定許可對發票人強制
    執行，係屬非訟事件，此項聲請之裁定，及抗告法院之裁定
    ，僅依非訟事件程序，以審查強制執行許可與否，並無確定
    實體上法律關係存否之效力，如發票人就票據債務之存否有
    爭執時，應由發票人提起確認之訴，以資解決（最高法院五
    十七年度臺抗字第七六號判例意旨參照）。又按民事訴訟法
    第104條第1項第1款之所謂應供擔保之原因消滅，係指無損
    害發生或債權人本案勝訴確定或就所生損害已經賠償而言（
    參照最高法院53年台抗字第279號判例）。經查：法院為本
    票准予強制執行之民事裁定，僅就其形式審查，並無確定實
    體上法律關係之效力，且縱使台灣台北地方法院88年票字第
    29001號民事裁定確定後，系爭本票發票人即相對人仍可提
    起確認本票債權不存在之訴，如經判決確認系爭本票債權並
    不存在，則聲請人就相對人財產所為假扣押強制執行，相對
    人即有受損害之可能，自難認為應供擔保之原因業已消滅。
    從而，聲請人聲請發還擔保金，與首揭規定顯有未合，應予
    駁回。
中    華    民    國   九十五   年   一   月   四     日
                     民事第二庭     法  官  何志通
上為正本係照原本作成。
如對本裁定抗告應於送達後十日內向本院提出抗告狀。
中    華    民    國   九十五   年   一   月   四     日
                                    書記官  莊福來


司法院資訊處製作；財團法人民間司法改革基金會備份。
